【裁判字號】    90,訴,1594
【裁判日期】    901218
【裁判案由】    強盜等
【裁判全文】
臺灣高雄地方法院刑事判決                          九十年度訴字第一五九四號
    公  訴  人  臺灣高雄地方法院檢察署檢察官
    被      告  戊○○
    指定辯護人  本院公設辯護人庚○○
右列被告因盜匪等案件，經檢察官提起公訴（九十年度偵字第九七七七號），本院判
決如左：
    主  文
戊○○連續意圖為自己不法所有，以脅迫致使不能抗拒，而使他人交付其物，累犯，
處有期徒刑捌年，褫奪公權伍年，水果刀壹把、菜刀壹把均沒收。又意圖為自己不法
之所有，而帶兇器搶奪他人之動產，因脫免逮捕，而當場施以強暴，累犯，處有期
徒刑伍年陸月，褫奪公權參年，上開水果刀壹把沒收。應執行處有期徒刑拾參年貳月
，褫奪公權伍年，水果刀壹把、菜刀壹把均沒收。
    事  實
一、戊○○曾於民國（下同）八十六年間因違反肅清煙毒條例案件，經本院判處有期
    徒刑一年十月，於八十六年十月十三日確定，於八十八年九月十二日執行完畢，
    猶不知悔改，復基於為自己不法所有之概括犯意，於九十年五月十四日十三時三
    十分許，在高雄縣橋頭鄉○○○路一○六號仙桃檳榔攤內，持其所有客觀上足可
    供兇器使用之水果刀一把，以脅迫方式使看管人員己○○不能抗拒，而強取置於
    攤上之現款新台幣（下同）三千七百元，得手後花用殆盡；戊○○復承上開盜匪
    之犯意，於九十年五月十五日十二時三十分許，在高雄縣橋頭鄉○○路○路邊巷
    一之一號蘇檳榔攤內，持其所有客觀上足可供兇器使用之菜刀一把，以脅迫方式
    使看管人員謝青芝不能抗拒，而強取置於攤上之現款六千元，得手後花用殆盡。
    戊○○又另行起意，意圖為自己不法之所有，於九十年五月二十一日十九時許，
    在高雄市○○區○○路海洋技術學院前，見丙○○所有而由許明哲使用中之車牌
    號碼ＺＧＬ－○八八號機車鑰匙未拔下，乃予以竊取騎用，得手後旋即騎乘該機
    車，於同日十九時四十分許，至高雄縣橋頭鄉○○○路二○一號蜜雪兒檳榔攤，
    將其所有客觀上足可供兇器使用之上開水果刀一把藏置身上口袋內，假藉要買東
    西，而乘看管人員丁○○不及防備時，搶奪置於攤上之現款八百二十元，得手後
    欲騎乘上開機車離去時，遭聞訊趕至之乙○○、甲○○抓住衣領攔阻其離去，戊○○為脫免逮捕，乃將藏置身上口袋內之水果刀一把取出，而當場施以強暴，適
    為據報趕往現場之員警制伏而當場查獲，並扣得其所有供犯罪所用之水果刀一把
    ，嗣警方並循線在高雄市○○區○○街五二巷二號戊○○住處起獲其所有供犯罪
    所用之菜刀一把。
二、案經高雄縣警察局岡山分局報請台灣高雄地方法院檢察署檢察官偵查起訴。
    理  由
一、訊據被告戊○○固坦承有於右揭時地竊取機車、強取檳榔攤內財物之事實，惟否
    認有持刀強取財物之行為，辯稱：其三次搶錢時都沒有持刀，其僅是將刀子放在
    身上壯膽，且其並未持刀反抗乙○○、甲○○，其只是要將口袋內之水果刀放回
    機車置物箱云云。然查，被告已於警訊及偵查中供承確有於前二次分持水果刀及
    菜刀脅迫己○○、謝青芝致使不能抗拒，而強取置於檳榔攤上之現款三千七百元
    及六千元之事實（見警卷第三頁背面、偵查卷第十頁），核與證人己○○、謝青
    芝、張賢德證述情節相符（見警卷第五、七、十四頁及本院九十年八月六日訊問
    筆錄、本院九十年十二月四日審判筆錄），且被告確於搶奪由丁○○看管之檳榔
    攤上之現款八百二十元得手後欲離去時，遭乙○○、甲○○抓住衣領攔阻其離去
    ，被告為脫免逮捕，乃自身上取出水果刀一把反抗等情，業據證人丁○○、乙○○、甲○○證述綦詳（見警卷第十二、十三頁及本院九十年八月二十九日訊問筆
    錄、本院九十年十二月四日審判筆錄），且證人丁○○、乙○○、甲○○與被告
    互不認識亦無仇恨糾紛，證人當無設詞誣陷之理，此外，復有水果刀一把、菜刀
    一把扣案，及照片及贓物領結附卷可供佐憑。綜上所述，本件事證已臻明確，被
    告所辯顯係事後卸責之飾詞，尚難採信，其犯行均堪以認定。
二、按水果刀及菜刀客觀上均可供兇器使用，被告持之犯罪，對被害人自有相當危害
    ，又「刑法第三百二十九條之以強盜論，即以強盜罪相當條文處罰之意，並非專
    以第三百二十八條第一項之強盜論，故第三百三十條所謂犯強盜罪，不僅指自始
    犯強盜罪者而言，即依第三百二十九條以強盜論者亦包括之，如此項準強盜有第
    三百二十一條第一項各款情形之一，自應依第三百三十條論處。」，有最高法院
    四十七年度台上字第一二三七號判決可資參酌。核被告於前二次分持水果刀及菜
    刀脅迫己○○、謝青芝致使不能抗拒，而強取置於檳榔攤上之現款三千七百元及
    六千元之行為，均係犯懲治盜匪條例第五條第一項第一款以脅迫致使不能抗拒而
    使他人交付其物之盜匪罪，公訴人認係犯刑法第三百三十條第一項之加重強盜罪
    ，均有誤會，其基本之社會事實同一，本院自應予以審理，起訴法條均應予變更
    ；又被告竊取丙○○所有而由許明哲使用中之車牌號碼ＺＧＬ－○八八號機車，
    係犯刑法第三百二十條第一項之竊盜罪，被告帶水果刀搶奪由丁○○看管之檳
    榔攤上之現款八百二十元，嗣為脫免逮捕，乃持刀當場施以強暴之行為，係犯刑
    法第三百三十條第一項、第三百二十九條之加重強盜罪。按擬制之罪與真正罪不
    得成立連續犯（最高法院六十七年六月十三、二十日，六十七年度第六、七次刑
    庭總會決議參照），被告於前二次分持水果刀及菜刀脅迫己○○、謝青芝致使不
    能抗拒，而強取置於檳榔攤上之現款三千七百元及六千元之盜匪行為，時間緊接
    ，犯罪構成要件相同，顯係基於概括之犯意反覆為之，應依刑法第五十六條連續
    犯之規定論以一罪，並依法加重其刑（被告所犯盜匪罪罪刑無期徒刑部分依刑法
    第六十五條第一項之規定不得加重）；被告上開所犯竊盜罪與加重強盜罪間，有
    方法結果之牽連關係，為牽連犯，應依刑法第五十五條之規定，從一較重之加重
    強盜罪處斷；被告上開所犯盜匪罪與加重強盜罪間，犯意各別，行為互殊，犯罪
    構成要件不同，應予分別論處，合併處罰。被告曾於八十六年間因違反肅清煙毒
    條例案件，經本院判處有期徒刑一年十月，於八十六年十月十三日確定，於八十
    八年九月十二日執行完畢，已據被告供明並有台灣高雄地方法院檢察署刑案資料
    查註記錄表及台灣高等法院被告全國前案紀錄表在卷可憑，茲於執行完畢後五年
    以內再犯有期徒刑以上之本罪，為累犯，應依刑法第四十七條之規定遞加重其刑
    （被告所犯盜匪罪罪刑無期徒刑部分依刑法第六十五條第一項之規定不得加重）
    。審酌被告年輕力壯，不思以正當途徑取財，竟強盜及搶奪他人財物，惡性非輕
    ，惟念其坦承大部分犯行、深表悔意、態度良好，及其犯罪之動機、目的、智識
    程度、所生之危害等一切情狀，爰分別量處如主文所示之刑，並定其應執行刑，
    以資懲儆；並依被告犯罪之性質，認有褫奪公權之必要，爰分別宣告褫奪公權，
    並僅就其中最長期間執行之。扣案之水果刀一把、菜刀一把，均係被告所有供其
    犯罪所用之物，應依刑法第三十八條第一項第二款之規定宣告沒收。
據上論斷，應依刑事訴訟法第二百九十九條第一項前段、第三百條，懲治盜匪條例第
五條第一項第一款，刑法第五十六條、第三百二十條第一項、第三百二十九條、第三
百三十條第一項、第三百二十一條第一項第三款、第五十五條、第四十七條、第三十
七條第二項、第三十八條第一項第二款、第五十一條第五款、第八款、第九款、第十
款，判決如主文。
中      華      民      國    九  十    年    十  二    月    十  八    日
                                  台灣高雄地方法院刑事第三庭
                                      法  官  孫  啟  強
右正本證明與原本無異。
如不服本判決，應於判決送達後十日內，向本院提出上訴狀。
                                      書記官  盧  雅  婷
中      華      民      國    九  十    年    十  二    月    十  八    日
附錄本判決論罪科刑之法條：
懲治盜匪條例第五條第一項第一款
有左列行為之一者，處無期徒刑或七年以上有期徒刑：
一、意圖為自己或第三人不法所有，以強暴、脅迫、藥劑、催眠術或他法致使不能抗
    拒而取他人之物或使其交付者。
刑法第三百二十條第一項：
意圖為自己或第三人不法之所有，而竊取他人之動產者，為竊盜罪，處五年以下有期
徒刑、拘役或五百元以下罰金。
刑法第三百二十一條第一項第三款：
犯竊盜罪而有左列情形之一者，處六月以上五年以下有期徒刑：
三、帶兇器而犯之者。
刑法第三百二十五條第一項：
意圖為自己或第三人不法之所有，而搶奪他人之動產者，處六月以上五年以下有期徒
刑。
刑法第三百二十九條：
竊盜或搶奪，因防護贓物、脫免逮捕或湮滅罪證，而當場施以強暴脅迫者，以強盜論
。
刑法第三百三十條第一項：
犯強盜罪而有第三百二十一條第一項各款情形之一者，處五年以上十二年以下有期徒
刑。


司法院資訊處製作；財團法人民間司法改革基金會備份。
